臺灣高等法院臺南分院民事判決　　95年度上易字第223號
上　訴　人　戊○○
　　　　　　己○○
共　　　同
訴訟代理人　蘇文奕　律師
　　　　　　陳郁芬　律師
被　上訴人　乙○○
訴訟代理人　丙○○
上列當事人間請求清償債務事件，上訴人對於中華民國95年10月
31日臺灣臺南地方法院95年度訴字第1063號第一審判決提起上訴
，本院於96年6月12日言詞辯論終結，判決如下：
    主      文
上訴駁回。
第二審訴訟費用由上訴人負擔。
    事實及理由
一、被上訴人（即原告）主張：伊與上訴人戊○○原係男女朋友
    ，上訴人戊○○於交往期間要求伊向銀行借款來資助上訴人
    戊○○投資生意，伊遂陸續向銀行申貸尚欠金額達新台幣（
    下同）280餘萬元，於民國（下同）94年12月18日在上訴人
    住處臺南市○○路30號與上訴人2人達成和解，並簽立協議
    書，和解內容為：「上訴人戊○○積欠被上訴人金額為2,37
    0,000元，於立契之隔日給付1,180,000元為和解金之一部，
    餘款上訴人戊○○同意自95年1月15日起至96年12月止至清
    償日止，按月給付被上訴人50,000元，如有一期未給付視同
    全部到期。上訴人己○○為保證人」等語。上訴人戊○○即
    給付1,180,000元，並有按月給付3期，每期50,000元，共15
    0,000元後，迄今未再給付任何款項，尚欠上訴人1,040,000
    元，上訴人己○○為保證人，爰依據協議書之約定及民法第
    739條保證之規定，訴請上訴人戊○○應給付被上訴人1,040
    ,000元，及自支付命令繕本送達上訴人之翌日即95年7月14
    日起至清償日止，按年息百分之5計算之利息，如對上訴人
    戊○○之財產強制執行無效果時，由上訴人己○○給付之等
    語。原審為被上訴人勝訴判決，並無不合。而聲明求為駁回
    上訴。並補充陳述以：
  (一)、本件債務發生之原因及債務金額：
    1.本件被上訴人與上訴人戊○○兩人，原本為男、女朋友之
      關係，上訴人戊○○，向被上訴人謊稱要投資生意，因資
      金不足，希望被上訴人能給予幫忙，被上訴人鑑於彼此為
      男、女朋友，遂答應幫忙，於是提供身分證等資料，讓上
      訴人戊○○，聲請辦理信用卡（當時上訴人戊○○，係以
      代理民眾向銀行申請貸款及辦理信用卡為業），於89年10
      月16日辦卡後與上訴人戊○○共同使用。
    2.上訴人戊○○，代被上訴人辦理信用卡，以卡借款之後，
      履次藉資金不足之理由，陸續再代被上訴人辦理信用卡借
      款前後合計13張，以致最後積欠信用卡貸款達280多萬元
      ，在無法繳納借款之循環利息時，始為被上訴人之父親柯
      慶榮查覺。
    3.上訴人稱被上訴人於原審所提「信用報告回覆書」（即聯
      徵資料），借款總額為1,294,000元，而非280餘萬元。被
      上訴人提出所有信用卡及車輛貸款之還款明細表1份（見
      本院卷57頁）及檢附還款收據影本27張（見本院卷58至68
      頁之附證編號2至28），被上訴人之父親柯慶榮於93年12
      月28日起至94年01月20日止，共計代被上訴人清償貸款1,
      181,449元（見本院卷2至61頁之附證編號2至11），復於9
      4年12月21日起至95年02月16日止，再度代被上訴人清償
      貸款1,691,247元（見本院卷62至68頁之附證編號12至28
      ），合計被上訴人之父親柯慶榮，代被上訴人清償貸款總
      額為2,872,696元。而上訴人辯稱：「依據回覆書（聯徵
      資料）所記載之金額總計僅1,294,000元，非280餘萬元」
      云云，此乃未計入被上訴人之父親柯慶榮於93年12月28日
      起至94年01月20日止，代被上訴人清償貸款1,181,449元
      及車輛貸款174,129元，及核發回覆書（聯徵資料）之日
      起（即95年12月07日起至清償日止）之循還利息及違約金
      等（因為清償時並未另列利息及違約金，故無法詳列利息
      及違約金之正確金額），因此被上訴人之父親代償之金額
      ，並非上訴人所稱之回覆書（聯徵資料）所載之金額1,29
      4,000元，而是被上訴人之父親柯慶榮代償之金額，確為2
      ,872,696元。
  (二)、本件債務協商及簽訂協議書及簽發本票之過程陳述如後：
    1.當被上訴人之父親柯慶榮發現被上訴人，積欠信用卡借款
      達280多萬元後，因生氣而發病，被上訴人從新竹回南投
      探視時，當天（94年12月17日）被上訴人之弟弟柯俊亦，
      也從桃園回南投家中探視父親，當天柯俊亦有兩位朋友，
      得知柯俊亦回南投家中，就前來找他敘舊，再談及柯俊亦
      回家之事由時，柯俊亦告訴兩位友人說：「我父親（按即
      柯慶榮）生病，是因為被我二姊（按即被上訴人）氣得生
      病。」，兩位友人就問柯俊亦「到底發生什麼事？讓你父
      親氣得生病呢？」，柯俊亦即告訴兩位友人說：「我二姊
      被她的男朋友（即上訴人戊○○）申請信用卡，積欠卡債
      200多萬元無法繳納，連二姊的轎車也被她的男朋友拿去
      貸款，每月的薪水都替她男朋友繳卡債，現在連循環利息
      都無法全部繳納，才被我父親發覺，所以我父親才會氣得
      生病。」，柯俊亦的兩位朋友聽了之後說：「你二姊的男
      朋友怎麼這樣惡劣呢？能不能請他（上訴人戊○○）出面
      ，他們兩位要與他（上訴人戊○○）理論，請他負起責任
      還款」，柯俊亦告訴兩位朋友說：「今天晚上我二姊之男
      朋友會到我家來，載我二姊回新竹，明天要上班。」，柯
      俊亦的兩位朋友就說：「那我們兩位就在這裡休息，等晚
      上你二姊的男朋友到來時，跟他談談，促請他負起責任」
      。
    2.當天（94年12月17日）晚上約12點左右，上訴人戊○○來
      到被上訴人家中，欲載被上訴人回新竹，被上訴人之父親
      柯慶榮，問上訴人戊○○說：「乙○○的這些卡債及乙○
      ○的車子貸款，是不是你拿去使用的？」，被上訴人戊○
      ○說：「我是不得已才這麼做，也承認一切均是他做的」
      ，這時被上訴人之父親柯慶榮就責罵上訴人戊○○說：「
      我女兒跟你在一起是要你來照顧的，你不但未好好待她，
      你反而利用她的身份（被上訴人在新竹自行開設便利商店
      ），騙說你要投資生意，資金不足，請她幫忙，拿她的身
      分證去辦理信用卡，讓你去借款，而你卻將錢胡亂花掉，
      連乙○○的轎車，你都把它拿去貸款花掉，你實在讓我太
      失望了，我無法原諒你。」。
    3.之後被上訴人之父親問上訴人戊○○：「現在這些卡債要
      如何處理？」；上訴人戊○○答說：「我沒錢，沒有辦法
      負責，除非我父親看能不能負責？」，於是上訴人戊○○
      ，就打電話給他父親己○○，但上訴人己○○說：「他不
      管。」，上訴人戊○○就將電話交由被上訴人之父親柯慶
      榮，直接與上訴人己○○談，上訴人己○○告訴被上訴人
      之父親柯慶榮說：「他們兩位都已成年了，他不負責。」
      。被上訴人之父親柯慶榮，即再問上訴人戊○○，那現在
      要如何處理？上訴人戊○○說：「我父親一時說氣話而已
      ，他會負責的。」，被上訴人之父親柯慶榮，就向上訴人
      戊○○說：「既然這樣，那我們一起到你家找你父親商量
      。」，上訴人戊○○要求說：「這麼晚了，我父親有心臟
      病，這麼晚去找我父親，恐怕我父親會受不了這種打擊，
      等明天白天，我才帶你們一起去我家，跟我父親商量、協
      調。」，於是大家就休息了。
    4.第二天（94年12月18日）早上8點多，大家用完早餐後，
      上訴人戊○○就帶被上訴人之父親柯慶榮及弟弟柯俊亦及
      他的兩位朋友，搭乘兩部轎車，一起到上訴人戊○○的臺
      南市○○路30號家中，到達上訴人戊○○家中時，由上訴
      人戊○○的母親（甲○○）出來開門，入屋後被上訴人之
      父親柯慶榮，就將借款的事情，從頭到尾講給上訴人戊○
      ○的母親（甲○○）聽，上訴人戊○○的母親（甲○○）
      聽了之後，就一直責罵上訴人戊○○說：「你這個不孝子
      ，你從小到大，都沒有賺過錢給父、母親，只有會在外面
      惹麻煩給父、母親操心，不久之前你父親才為你付了好幾
      百萬元，幫你解決你惹的麻煩，現在連這麼乖巧、純樸的
      女友乙○○，你也把她拖下水，你真不是人，你去死掉好
      了，才不會在這個社會，當一個敗類。」。之後上訴人戊
      ○○的母親，就去拿飲料來招待我們，當時上訴人戊○○
      的父親在樓上，大約經過半小時左右，上訴人戊○○的父
      親己○○從樓上下來後，被上訴人之父親柯慶榮就將借款
      的事情，從頭到尾再講給上訴人戊○○的父親聽，上訴人
      己○○聽了之後，就跟被上訴人之父親柯慶榮說：「我養
      這個孩子真悲哀，從小到大一直都在外面惹麻煩，最後都
      要我這個當父親的替他擦屁股。」，之後上訴人己○○就
      一直責罵被上訴人戊○○。
    5.之後被上訴人之父親柯慶榮說：「好了你不要再責罵他了
      ，事情都已發生了，總是要解決。」，然後上訴人己○○
      ，就問上訴人戊○○：「剛才被上訴人之父親柯慶榮，所
      說的是不是真的有這一回事？」，上訴人戊○○向他父親
      說：「事情確實是真的，都是我幫她辦信用卡後，將借款
      拿來用掉。」，後來上訴人己○○又罵了上訴人戊○○一
      頓之後，上訴人戊○○就哀求他父親說：「這次再幫我把
      問題解決，以後我絕不敢再犯錯。」，上訴人己○○就問
      上訴人戊○○：「你確實是欠了人家多少錢？」，上訴人
      戊○○回答：「大概是200多萬，但乙○○也有花用，乙
      ○○應負責其中500,000元，其他的都該由我負責」，這
      時被上訴人之父親柯慶榮，就拿出繳款收據及信用卡帳單
      ，給上訴人己○○來看（證明），被上訴人父親柯慶榮告
      訴上訴人己○○：「先前已替他（上訴人戊○○）繳了一
      筆118萬1千多元，這筆錢是我從南投市農會貸款出來繳納
      的」，上訴人己○○就說：「這筆貸款我負責，其他剩下
      的部份，由上訴人戊○○自行負責，要他自己去賺錢慢慢
      還。」，被上訴人之父親柯慶榮就問上訴人己○○父子：
      「慢慢還是要如何償還？」，上訴人己○○及戊○○，答
      應：「每月還50,000元。」，被上訴人之父親柯慶榮也答
      應了，但向上訴人己○○及戊○○表示：「口說無憑，應
      該簽個字據書立1份協議書，然後開立本票，由你們父子
      簽名我才能放心。」，經上訴人己○○及戊○○同意後，
      當場書立協議書（見原審卷51頁）及簽發本票24張（影本
      24張附於原審95年度促字第34962號支付命令卷，到期日
      自95年1月15日起至96年12月15日，除到期日為96年12月1
      5日之本票7張面額為40,000元外，其餘23張本票面額均為
      50,000元）後，大家和和氣氣的分開，上訴人己○○還向
      被上訴人之父親柯慶榮道歉，並說：「真不好意思，養了
      這個不孝子，做出這種事，讓我很沒面子。」，然後上訴
      人戊○○還與被上訴人之父親柯慶榮等4位一起回到南投
      ，回南投後，由被上訴人之父親柯慶榮開車送被上訴人及
      上訴人戊○○到新竹，這樣的一個處理過程，上訴人己○
      ○及戊○○如今竟然向本院說是恐嚇取得協議書及本票，
      這有天理嗎？能相信嗎？
  (三)、上訴人己○○及戊○○，誣指恐嚇取得協議書及本票，絕
      非事實，是上訴人意圖賴債，所捏造之不實指控，由以下
      幾點可之證明：
    1.被上訴人之父親柯慶榮等4人，如係強押上訴人戊○○回
      台南市家中，試問從南投市到台南市○○○○○路之收費
      站有3處，上訴人戊○○為何不向警方求救？足證係上訴
      人戊○○自願帶領被上訴人之父親柯慶榮等4人回台南市
      上訴人戊○○之家中，與其父上訴人己○○，討論、協商
      還款事宜。
    2.被上訴人之父親柯慶榮等4人，在上訴人己○○及戊○○
      家中協商時，如有脅迫、恐嚇情事，上訴人戊○○之母親
      甲○○及其家人，有足夠時間可報警前來處理，為何上訴
      人戊○○之母親甲○○及其家人都不報警處理呢？上訴人
      戊○○之住家係樓房，可到2樓、3樓打電話報警，足証當
      時絕無如上訴人所說「脅迫、恐嚇」之情事，而是在正常
      處理事務之情況下協商，否則為何不報警處理？
    3.協商及取得協議書及本票過程中如有「脅迫、恐嚇」情事
      發生，縱然當時不報警處理，為何事後亦不向警方報案？
      上訴人己○○還於翌日（94年12月19日）自動匯款1,180,
      000元到南投給被上訴人之父親柯慶榮之南投市農會帳號0
      0000000000000號之帳戶內（見原審卷52、53頁），如係
      被脅迫或遭恐嚇之下簽訂協議書及本票，何以不向警方報
      案，還依協議內容匯款？
    4.協商及取得協議書及本票過程中如有「脅迫、恐嚇」情事
      發生，事後上訴人等為何不報警處理？上訴人戊○○也依
      協議支付3期本票票款（即95年1月16日及95年2月15日各
      匯款50,000元；95年4月4日及95年5月15日，各匯款25,00
      0元，合計匯款150,000元呢？（見原審卷54至57頁），協
      議書載明積欠2,370,000元，扣除上訴人己○○已匯款1,1
      80,000元，再扣除上訴人戊○○已支付本票款150,000元
      ，尚欠系爭票款1,040,000元。
    5.協商及取得協議書及本票過程中如有「脅迫、恐嚇」情事
      發生，為何上訴人戊○○還會於94年12月18日與被上訴人
      之父親柯慶榮等4人一起回南投呢？還會由被上訴人之父
      親柯慶榮，開車送被上訴人及上訴人戊○○到新竹呢？
  (四)、上訴人己○○及戊○○意圖賴債之事證：
      上訴人己○○及戊○○二人，於接獲原審核發之支付命令
      後，藉由法律之規定，向原審提出異議來拖延時間，迅速
      辦理脫產，上訴人己○○名下坐落台南市○區○○段5之1
      6地號土地1筆，及同段930建號房屋1棟，於95年7月10日
      前後，接獲原審支付命令後，隨即於95年8月2日將產權移
      轉至上訴人己○○之妻甲○○名下（見原審卷58至61頁之
      土地及建物謄本），現上訴人己○○及戊○○二人名下均
      無任何不動產，足證上訴人己○○及戊○○二人，以訴訟
      為手段，脫產、賴債為目的，想讓被上訴人即便勝訴，亦
      無財產可供執行，賴債之意圖甚為明顯。
  (五)、上訴人於95年11月10日以台南東城郵局701、702號存證信
      函給被上訴人，表示撤銷該協議之意思表示（見本院卷21
      至23頁），被上訴人亦於95年11月24日以彰化市南瑤郵局
      第341號函予以回覆，否定上訴人撤銷該協議書之意思表
      示（見本院卷35、36頁存證信函影本）。上訴人己○○復
      於95年12月1日再以台南成功路郵局901支局6603號存證信
      函給被上訴人，表示撤銷該協議之意思表示（見本院卷24
      、25頁），被上訴人再以96年1月3日之答辯狀予以回覆，
      否定上訴人撤銷該協議書之意思表示。
二、上訴人則以：上訴人戊○○雖有向被上訴人借錢，但金額尚
    未釐清，上開協議書係被上訴人夥同暴力討債集團脅迫上訴
    人簽立的，上訴人依民法第92條第1項前段規定主張撤銷云
    云置辯。原審判令給付即有未洽，上訴聲明求為判決：(1)原
    判決廢棄。(2)被上訴人在第一審之訴駁回。(3)第一、二審訴
    訟費用均由被上訴人負擔。並補充辯稱：
  (一)、系爭協議書係94年12月18日在上訴人家中簽立，當天在家
      者亦有上訴人己○○之配偶甲○○、女婿丁○○及女兒庚
      ○○等人。而據甲○○於96年5月9日本院準備程序中證稱
      ：「被上訴人的父親有兩輛車來共6個人…不明人士說如
      果不解決要讓我沒有家住，沒有飯吃，沒有生命。我害怕
      ，我要求我先生處理，所以簽協議書」、「我怕報復，怕
      驚動鄰居而未報警」；丁○○證稱：「當天我在3樓，當
      天我太太哭著說下面有一堆人很兇，要我岳父簽一紙同意
      書，叫我下來看岳父心臟有無問題，我下來看到3、4人我
      都不認識，看起來像混混」；庚○○亦證稱：「之前我不
      在場，因我媽媽嚇到所以到3樓叫我下來，我下來時，對
      造有威脅的語氣硬逼我父親簽字，完全沒有討論…後來我
      父親被逼才在協議書上簽字蓋章」各等語。參以被上訴人
      並未否認證人甲○○等人當時在家，且被上訴人亦始終不
      願說明所謂「柯俊亦友人」之年籍（按：實為暴力討債人
      士），足徵甲○○等人之證述確屬實情。
  (二)、又被上訴人於原審95年10月5日準備書狀第2至3頁記載：
      「上訴人戊○○代被上訴人乙○○辦理信用卡，以卡借款
      之後，履次藉資金不足之理由，陸續再代被上訴人乙○○
      辦理信用卡借款計13張，以致最後積欠信用卡貸款達280
      多萬元，在無法繳納借款之循環利息時，始為被上訴人父
      親柯慶榮查覺…當被上訴人父親柯慶榮發現被上訴人乙○
      ○積欠信用卡借款達280多萬元後，因生氣而發病…當天
      （94年12月17日）」。顯係主張被上訴人於94年12月17日
      積欠信用卡借款之金額為280多萬元，且於當日始為其父
      親柯慶榮所發現。又被上訴人於原審95年10月5日言詞辯
      論時亦陳稱：「循環利息一直累積到現在為200多萬元…
      我的父親為了知道我的錢花到何處，有幫我向銀行申請聯
      徵資料，當時申請所得的資料顯示總金額280幾萬元」云
      云。顯亦係主張其於94年12月17日之銀行欠款依聯徵資料
      記載為280多萬元，且兩造是據此而簽訂系爭協議書。
  (三)、惟因上訴人等於本院閱卷後發現『聯徵資料』所記載之借
      款金額僅為120幾萬元，並為此抗辯後，被上訴人始翻異
      前詞改稱：「聯徵資料僅為120多萬元係因其父親柯慶榮
      業於93年底及94年初清償110多萬元，且聯徵資料沒有包
      括車貸及循環利息」云云。由此除可證明被上訴人之主張
      並不具憑信性外，亦可證明被上訴人所主張簽訂系爭協議
      書之原因並不存在，則上訴人等若非係遭恐嚇脅迫，焉會
      於毫無原因之系爭協議書簽字呢？
  (四)、被上訴人於原審95年10月5日準備書狀第2頁記載：「被上
      訴人於89年10月16日辦卡後交給上訴人戊○○使用」云云
      。惟依被上訴人於原審所提出之聯徵資料記載，其中誠泰
      銀行信用卡之啟用日期為89年4月21日、中國信託銀行信
      用卡之啟用日期為89年5月10日，則該二張信用卡明顯與
      上訴人無關，惟被上訴人卻仍執該二張信用卡之消費金額
      欲逼令上訴人等還款，倘若非出於恐嚇脅迫之手段，上訴
      人等焉會同意呢？
  (五)、另者，被上訴人於原審95年8月30日言詞辯論時坦承簽立
      系爭協議書當天，身為當事人之被上訴人並未隨同南下，
      反而係已因生氣而發病之父親柯慶榮南下等語，何以被上
      訴人本人竟未親自南下反而由生病之父親南下呢？是否係
      因身為女子恐施用暴行時不便？或係因不太認同父親柯慶
      榮及弟弟柯俊亦之暴力處理方式呢？原因究竟為何？顯足
      啟人疑竇。甚至，當天不僅僅被上訴人未親自南下，反而
      被上訴人之父親柯慶榮及弟弟柯俊亦竟夥同4名不詳姓名
      男子前往上訴人家中，此一陣仗若謂非係為暴力討債，孰
      人能信！尤其，上訴人戊○○業已成年，其在外所負債務
      與上訴人己○○並無任何關係，且被上訴人於原審95年8
      月30日言詞辯論時及95年10月5日所提出之準備書狀均坦
      承至台南以前曾與上訴人己○○聯繫，當時己○○已表明
      不願負擔任何責任等語，本件倘若非受恐嚇脅迫，何以上
      訴人己○○後來竟大轉折地於保證人欄簽章呢？
  (六)、關於94年12月18日夥同被上訴人父親柯慶榮及弟弟柯俊亦
      一同至台南之人士，據被上訴人於原審95年8月30日言詞
      辯論時陳稱：「那四個人是我兒子的朋友，不是討債集團
      的人，是我兒子從桃園回來看我，那四個人去找我兒子，
      才在我家等被告來，並沒有任何的肢體衝突」云云，惟被
      上訴人於95年10月5日準備書狀卻載稱：「…當天柯俊亦
      有兩位朋友，得知柯俊亦回南投家中，就前來找他敘舊，
      知悉柯俊亦回家之事由後，表示要等戊○○前來促其負起
      責任。…第二天早上八點多，大家用完早餐後，戊○○就
      帶柯慶榮、柯俊亦及柯俊亦的兩位朋友，一起到戊○○台
      南家中」云云。對於當日夥同南下之人士先稱4人，後稱2
      人，其陳述顯令人存疑。尤其，該四人倘非暴力討債人士
      僅係柯俊亦之友人，何以被上訴人始終未肯說明該4人之
      年籍為何呢？何以竟願於被上訴人家中從深夜等候至隔日
      早上再一同南下呢？難道僅係單純地欲促請上訴人戊○○
      負起責任而非為南下恐嚇脅迫嗎？
  (七)、再者，系爭制式協議書係該等暴力討債人士所攜帶至上訴
      人家中，倘若渠等僅係至被上訴人家中找柯俊亦敘舊之人
      士，何以竟會隨身攜帶制式之債權債務協議書呢？且兩造
      均非不識字之人，惟系爭協議書除簽章部分外，其餘均為
      該等暴力討債人士所書寫，究竟係何原因才會如此呢？尤
      其，簽訂系爭協議書既在上訴人家中，倘非係遭恐嚇脅迫
      所致，何以上訴人等未加蓋用印章而係按捺指印代之呢？
三、兩造不爭執之事項：
  (一)、兩造於94年12月18日在上訴人住處簽立協議書（見原審卷
      33頁），和解金額為2,370,000元，上訴人己○○於翌日
      即94年12月19日匯款1,180,000元至柯慶榮南投市農會之
      帳戶內（帳號為：00000000000000號）。
  (二)、上訴人戊○○於94年12月18日，簽訂協議書後，分別於95
      年1月16日匯款50,000元，於95年02月15日匯款50,000元
      ，於95年4月4日匯款25,000元，及於95年5月15日匯款25,
      000元至柯慶榮南投市農會之帳戶內（帳號為：000000000
      00000號），共150,000元後，即系爭協議書簽立後，上訴
      人業已給付1,330,000元，惟迄今未再給付任何款項，依
      協議書所載上訴人戊○○為主債務人，上訴人己○○為保
      證人。
  (三)、被上訴人於原審所提出之信用報告回覆書（即聯徵資料；
      見原審卷49至50頁），其上記載其借款金額為：國泰世華
      銀行營業部204,000元、中華商業銀行新竹分行158,000元
      、遠東商業銀行台北逸仙分行182,000元、萬泰商業銀行
      新竹分行233,000元、台新銀行新竹分行480,000元、中國
      信託銀行永吉分行37,000元。經合計結果，被上訴人對銀
      行之欠款金額為1,294,000元。
  (四)、94年12月18日到上訴人家中之人，除被上訴人之父親柯慶
      榮、弟弟柯俊亦外，尚有其他不詳姓名人士夥同到場。
  (五)、系爭協議書上之簽名均為兩造所親簽，惟其餘書寫文字均
      為兩造以外之人所書寫。
  (六)、被上訴人已收受上訴人於95年11月10日及同年12月1日所
      寄發撤銷系爭協議意思表示之存證信函。
四、本院判斷：
  (一)、被上訴人主張伊與上訴人戊○○原係男女朋友，上訴人戊
      ○○於交往期間要求伊向銀行借款以資助上訴人戊○○投
      資生意，伊遂陸續向銀行申貸，嗣於94年12月18日在上訴
      人住處與上訴人2人達成和解，並簽立協議書，和解金額
      為2,370,000元，翌（19）日上訴人即給付1,180,000元，
      並有給付95年1月15日、同年1月15日、同年3月15日3期每
      期50,000共150,000元後，合計給付1,330,000元，迄今未
      再給付任何款項，尚欠上訴人1,040,000元，上訴人己○
      ○為保證人等情，業據被上訴人提出協議書影本及本票影
      本24張附於原審95年度促字第34962號卷可按，且為上訴
      人所不爭執，自堪信為真實。
  (二)、被上訴人主張兩造間於94年12月18日之和解協議有2,370,
      000元債權債務關係存在，為上訴人所否認，並以上開情
      詞置辯，是本件應審究者為：系爭協議書上訴人是否係因
      被脅迫或被詐欺所簽立？上訴人於95年11月10日以台南東
      城郵局701、702號存證信函，及上訴人己○○於95年12月
      1日以台南成功路郵局901支局6603號存證信函給被上訴人
      ，依民法第92條第1項前段規定表示撤銷該協議之意思表
      示（見本院卷21至25頁），是否有效？經查：
    1.按「依民法第737條規定，和解有使當事人所拋棄之權利
      消滅及使當事人取得和解契約所訂明權利之效力。因此，
      和解契約成立後，應依該和解契約創設之法律關係以定當
      事人間之債權及債務關係。至於和解成立以前之法律關係
      如何，概置不論」（參照最高法院72年度台上字第940號
      判決意旨）；又按「當事人主張有利於己之事實者，就其
      事實有舉證責任，民事訴訟法第277條前段定有明文；原
      告對於自己主張之事實已盡證明之責後，被告對其主張，
      如抗辯其不實並提出反對之主張者，則被告對其反對之主
      張，亦應負證明之責，此為舉證責任分擔之原則」（參見
      最高法院18年上字第2855號判例意旨）。再按「民法第92
      條第1項前段規定，因被詐欺或被脅迫而為意思表示者，
      表意人得撤銷其意思表示。所謂因被脅迫而為意思表示，
      係指因相對人或第三人以不法危害之言語或舉動加諸表意
      人，使其心生恐怖，致為意思表示而言。當事人主張其意
      思表示係因被詐欺或脅迫而為之者，應就其被詐欺或被脅
      迫之事實，負舉證之責任」（參見最高法院21年上字第20
      12號判例及最高法院95年度台上字第2948號判決意旨）。
    2.上訴意旨辯稱：依被上訴人於原審所提「信用報告回覆書
      」即聯徵資料（見原審卷49、50頁），借款總額為1,294,
      000元，故被上訴人與上訴人戊○○間之借貸金額僅為1,2
      94,000元，而非2,872,696元云云。惟查依被上訴人於本
      院96年1月24日提出所有信用卡及車輛貸款之還款明細表
      一份（見本院卷57頁）及檢附還款收據影本27張（見本院
      卷58至68頁）所示，被上訴人之父親柯慶榮於93年12月28
      日代償中華商業銀行新竹銀行171,643元信用卡債（見本
      院卷58頁附證2）、萬泰銀行新竹分行250,702元信用卡債
     （見本院卷58頁附證3）、中國信託永吉分行49,820元信用
      卡債（見本院卷59頁附證4）、富邦銀行信用卡部78,963
      元信用卡債（見本院卷59頁附證5）、慶豐銀行119,391元
      信用卡債（見本院卷60頁附證6）、遠東銀行161,595元信
      用卡債（見本院卷60頁附證7）；及94年1月4日之中華商
      業銀行187,369元信用卡債（見本院卷60頁附證8）、萬泰
      銀行城東分行38,289元信用卡債（見本院卷61頁附證9）
      、誠泰銀行61,887元信用卡債（見本院卷61頁附證10）；
      以及於94年1月4日中國國際商銀總管理處61,790元信用卡
      債（見本院卷61頁附證1），小計1,181,449元。嗣再於94
      年12月21日代償台新銀行新竹分行476,243元信用卡債（
      見本院卷62頁附證12）、中華商業銀行新竹分行171,454
      元信用卡債（見本院卷62頁附證13）、萬泰銀行新竹分行
      252,981元信用卡債（見本院卷63頁附證14）、中國信託
      永吉分行50,682元信用卡債（見本院卷63頁附證15）、國
      泰世華銀行業務處91,811元信用卡債（見本院卷64頁附證
      16）、中國信託81,467元信用卡債（見本院卷64頁附證17
      ）；於代償95年1月2日中華商業銀行12,703元信用卡債（
      見本院卷64頁附證18）；於95年1月3日代償慶豐銀行47,2
      65元信用卡債（見本院卷65頁附證19）；於95年1月11日
      代償誠泰銀行24,480元信用卡債（見本院卷65頁附證20）
      ；於95年1月12日代償裕融企業9,656元車輛貸款（見本院
      卷65頁附證21）；於95年1月18日代償國泰世華銀行業務
      處5,390元利息債務（見本院卷66頁附證22；於95年2月6
      日代償裕融企業9,656元車輛貸款（見本院卷66頁附證23
      ）；於95年2月13日代償誠泰銀行2,758元（見本院卷66頁
      附證24）；於95年1月12日代償國泰世華銀行業務處201,1
      29元（見本院卷67頁附證25）；於95年2月13日代償國泰
      世華銀行5,390元利息債務（見本院卷67頁附證26）、新
      光銀行內湖分行93,365元（見本院卷68頁附證27）；於95
      年2月16日代償裕融企業154,817元車輛貸款（見本院卷68
      頁附證28），小計1,691,247元。則被上訴人之父親柯慶
      榮於93年12月28日起至94年1月20日止，共計代被上訴人
      清償貸款1,181,449元，復於94年12月21日起至95年2月16
      日止，再度代被上訴人清償貸款1,691,247元，合計被上
      訴人之父親柯慶榮，代被上訴人清償貸款總額為2,872,69
      6元，均有郵政劃撥儲金存款收據以及檢附還款收據影本2
      7張（見本院卷58至68頁）為證。核與被上訴人所主張扣
      除上訴人戊○○主張應由被上訴人自行負擔之500,000元
      ，兩造所簽立之系爭和解協議書金額2,370,000元相符，
      堪信為真實。
    3.依兩造於94年12月18日在上訴人住處臺南市○○路30號與
      上訴人2人達成和解，並簽立協議書，和解內容為：「上
      訴人戊○○積欠被上訴人金額為2,370,000元，於立契之
      隔日給付1,180,000元為和解金之一部，餘款上訴人戊○
      ○同意自95年1月15日起至96年12月止至清償日止，按月
      給付被上訴人50,000元，如有一期未給付視同全部到期。
      上訴人己○○為保證人」等語。上訴人己○○簽立系爭協
      議書於翌日即94年12月19日，即依系爭協議書之內容匯款
      1,180,000元至被上訴人父親柯慶榮南投市農會之帳戶內
      （帳號為：00000000000000號）；上訴人戊○○亦於95年
      1月16日起依協議書內容匯款50,000元、於95年2月15日匯
      款50,000元、於95年4月4日匯款25,000元、及於95年5月1
      5日匯款25,000元，至柯慶榮設於南投市農會之帳戶內（
      帳號為：00000000000000號），共計150,000元，有柯慶
      榮南投市農會之活期儲蓄存款存摺影本附於原審卷52至57
      頁可按，益徵貸款總額為2,872,696元，並非僅有被上訴
      人之「信用報告回覆書」即聯徵資料之借款總額為1,294,
      000元而已。至於上訴人辯稱：被上訴人係主張於89年10
      月16日辦卡後交給上訴人戊○○使用，惟依被上訴人於原
      審所提出之聯徵資料記載，其中誠泰銀行信用卡之啟用日
      期為89年4月21日、中國信託銀行信用卡之啟用日期為89
      年5月10日，則該二張信用卡明顯與上訴人無關云云，顯
      係推託之詞，自不足採。況依最高法院72年度台上字第94
      0號判決意旨，姑不論上訴人戊○○與被上訴人間之貸款
      總額為被上訴人主張之2,872,696元，抑為上訴人辯稱之1
      ,294,000元而已，惟兩造既於上述時地成立和解而簽立協
      議書，和解內容為：「上訴人戊○○積欠被上訴人金額為
      2,370,000元」，兩造應依該協議書（和解契約）創設之
      法律關係以定兩造間之債權及債務關係，至於和解協議成
      立以前之法律關係如何？貸款總額多少？並無影響上訴人
      戊○○積欠被上訴人2,370,000元之事實。從而，上訴人
      戊○○積欠被上訴人金額為2,370,000元之事實，核屬信
      而有徵。則扣除上訴人已給付之1,180,000元及150,000元
      ，尚欠被上訴人1,040,000元。
    4.上訴意旨又辯稱：「94年12月18日被上訴人方面6人（被
      上訴人父、弟及其他4人）偕同上訴人戊○○回上訴人住
      處，當時上訴人住處有上訴人2人、上訴人戊○○母、上
      訴人戊○○妹、妹婿在家，被上訴人方面稱如不解決，就
      要讓上訴人沒房子住等語脅迫上訴人簽立系爭協議書」云
      云，惟為被上訴人所堅詞否認，並陳稱：「當天被上訴人
      方面在場者為被上訴人父柯慶榮、胞弟柯俊亦、及柯俊亦
      之友人2人為大抱不平而同行，只是參與協調，並未為任
      何肢體衝突」等語。而上訴人迄未能舉證證明確有遭到脅
      迫而簽立協議書，況果如上訴人所言遭到暴力集團追討或
      限制自由，渠等於簽立協議書當時，參諸上訴人己○○之
      女婿即證人丁○○於本院96年5月9日之準備程序中，自承
      ：「當天我在3樓，…，我問我岳父身體還好嗎，他說還
      可以，我就上樓。」等語，顯然上訴人等及其家人之行動
      自由均未受到限制，且既尚另有家人在場（樓上），應可
      馬上報案或對外求救，惟上訴人非但未為任何報案求救動
      作，反而於翌日在意思自由之情況下匯款1,180,000元給
      被上訴人，並按月給付3期、每期50,000元之款項，況經
      原審於95年8月30日言詞辯論時，訊及上訴人「為何後續
      仍依約履行」，上訴人戊○○僅答稱：「伊念在過去兩人
      交往很久的時間，不想讓被上訴人背負債務」等語（見原
      審卷15頁），且上訴人簽立系爭協議書果有被恐嚇脅迫之
      情事，為何迄今未向被上訴人及其父柯慶榮、胞弟柯俊亦
      等人提出妨害自由之告訴？益徵上訴人簽立系爭協議書並
      無被脅迫之情事。至於證人甲○○（上訴人己○○之配偶
      ）於96年5月9日本院準備程序中到庭證稱：「被上訴人的
      父親有兩輛車來共6個人…不明人士說如果不解決要讓我
      沒有家住，沒有飯吃，沒有生命。我害怕，我要求我先生
      處理，所以簽協議書」、「我怕報復，怕驚動鄰居而未報
      警」云云；證人丁○○（上訴人己○○之女婿）亦證稱：
      「當天我在3樓，當天我太太哭著說下面有一堆人很兇，
      要我岳父簽一紙同意書，叫我下來看岳父心臟有無問題，
      我下來看到3、4人我都不認識，看起來像混混」云云；證
      人庚○○（上訴人己○○之女兒）亦證稱：「之前我不在
      場，因我媽媽嚇到所以到3樓叫我下來，我下來時，對造
      有威脅的語氣硬逼我父親簽字，完全沒有討論…後來我父
      親被逼才在協議書上簽字蓋章」云云，惟核證人等3人或
      為上訴人己○○之配偶、女兒、女婿，彼等所為之證詞難
      免偏頗上訴人，且與原審及本院所認兩造間簽立系爭協議
      書上訴人並無被脅迫之情事不同，自無從資為有利上訴人
      之依據。上訴人簽立系爭協議書既無被脅迫之情事，從而
      ，上訴人依民法第92條第1項前段規定表示撤銷該協議之
      意思表示，自屬無據，不發生撤銷之效力。上訴意旨此部
      分抗辯亦無可取。
  (三)、綜上所述，被上訴人依據協議書之約定，及民法第739條
      保證之規定，請求上訴人戊○○應給付被上訴人未依協議
      書之約定履行之1,040,000元，及自支付命令繕本送達上
      訴人之翌日即95年7月14日起至清償日止，按年息百分之5
      計算之利息，如對上訴人戊○○之財產強制執行無效果時
      ，由保證人即上訴人己○○給付之，為有理由，原審如數
      准許，為被上訴人勝訴判決，並無不合。上訴意旨仍執前
      詞指摘原判決不當，聲明廢棄改判，為無理由，應予駁回
      。
五、本件事證已臻明確，兩造其餘主張或攻擊防禦方法並其他證
    據資料，對本件判決結果並無影響，毋庸再予審酌之，併予
    敘明。
六、據上論結，本件上訴為無理由，依民事訴訟法第449條第1項
    、第78條、第85條第1項前段，判決如主文。
中　　華　　民　　國　　96　　年　　6　　月　　26　 　日
　　　　　　　　　民事第一庭    　審判長法　官  林金村
　　　　　　　　　　　　　　　　        法　官  張世展
　　　　　　　　　　　　　　　　        法　官  胡景彬
上為正本係照原本作成。
不得上訴。
中　　華　　民　　國　　96　　年　　6　　月　　26　 　日
                                        書記官  趙玲瓏
